臺灣臺中地方法院刑事判決　　　　　　　95年度易字第1982號
公　訴　人　臺灣臺中地方法院檢察署檢察官
被　　　告　乙○○
　　　　　　　　　　　號
上列被告因贓物等案件，經檢察官提起公訴（95年度偵緝字第98
4號、95年度偵字第2114號），本院判決如下：
    主    文
乙○○幫助意圖為自己不法之所有，以詐術使人將本人之物交付
，累犯，處拘役伍拾伍日，如易科罰金，以銀元佰元即新臺幣
玖佰元折算壹日；又收受贓物，累犯，處拘役伍拾伍日，如易科
罰金，以銀元參佰元即新臺幣玖佰元折算壹日；應執行拘役壹佰
日，如易科罰金，以銀元佰元即新臺幣玖佰元折算壹日。
    犯罪事實
一、乙○○前於民國八十六年間，因違反麻醉藥品管理條例等案
    件，經臺灣高等法院臺中分院以八十六年度上易字第一五二
    四號判決就違反麻醉藥品管理條例部分，判處有期徒刑九月
    ，就違反槍砲彈藥刀械管制條例部分判處有期徒刑九月，應
    執行有期徒刑一年四月確定；於八十六年間，因違反肅清煙
    毒條例等案件，經本院以八十六年度訴字第二０四一號判決
    就違反肅清煙毒條例部分，判處有期徒刑三年二月，就違反
    藥事法部分，判處有期徒刑十月，應執行有期徒刑三年六月
    確定；於八十六年間，復因違反槍砲彈藥刀械管制條例案件
    ，經臺灣高等法院臺中分院以八十七年度上更一字第八六號
    判決判處有期徒刑七月確定。前揭案件，經臺灣高等法院臺
    中分院以八十七年度聲字第一０二四號裁定定應執行刑為五
    年六月確定，於八十八年十二月十六日假釋付保護管束（原
    至九十一年九月二十四日保護管束期滿）。然於前揭保護管
    束期間，因違反保護管束情節重大，前揭假釋遭撤銷，經執
    行殘刑，於九十三年四月三十日執行完畢。
二、乙○○明知金融機構帳戶係個人理財之重要工具，且關係個
    人財產、信用之表徵，於身分上、交易上係具有重要憑信之
    文件，具有屬人性，且可預見如交予他人使用，或經不詳年
    籍姓名之人無故蒐集他人之存摺、金融卡、密碼等帳戶資料
    ，有供作財產犯罪用途之可能，對於提供帳戶雖無引發他人
    萌生犯罪之確信，但仍不顧他人所可能遭受財產上損害之危
    險，竟基於縱若有人持其存摺、提款卡及密碼後，自行或轉
    交他人用以實施犯罪，供作被害人匯款之用，仍不違背其本
    意之幫助使用其帳戶者向他人詐欺取財之不確定故意，於九
    十四年六月二十日，在臺中北屯郵局前，將其於是日於該郵
    局所開立之第00000000000000號帳戶之存摺
    ，以新臺幣（下同）一萬元之代價，交付真實姓名年籍不詳
    綽號「阿昌」之成年男子使用，嗣於其位於臺中市○○路附
    近之租屋處交付提款卡並告以密碼，容由他人持以犯罪。而
    該詐騙集團於取得乙○○上開帳戶之存摺、提款卡、密碼等
    物後，即與其所屬之詐欺取財集團成員，共同基於意圖為自
    己不法所有之犯意聯絡，於九十四年八月二日九時許，致電
    甲○○，佯稱其抽中金華電子公司舉辦之抽獎活動，得三獎
    獎金九十萬元，須繳納公證律師費用云云，致甲○○陷於錯
    誤，於同年八月三日十時五十六分許，於高雄仁武郵局匯款
    四萬元至上開乙○○郵局帳戶中，隨即遭人提領一空。嗣甲○○發覺有異始知受騙而報警處理，經警依上開帳戶資料循
    線查獲上情。
三、乙○○明知己○○（另由檢察官簽分偵辦）所有之自小客車
    （原車牌號碼為ＳＷ—九五八三號），其上懸掛丁○○於八
    十九年三月一日四時許，在臺中市西屯區○○○路五十八巷
    十一弄六號，遭竊之車牌號碼Ｑ三—四四九二號（起訴書誤
    載為Ｑ三—四四九五號）車牌二面，係己○○於九十四年十
    二月三十一日自真實姓名年籍不詳綽號「大頭」之成年男子
    處所收受，係來路不明之贓物，竟仍基於收受贓物之犯意，
    於九十五年一月二日十五時許，駕駛己○○所有懸掛上開來
    路不明車牌二面之自小客車一部，搭載己○○，欲返回住處
    而予以收受使用，於同日十五時三十分許，乙○○駕車行經
    臺中縣太平市○○路與永平路口為警查獲，並扣得車牌號碼
    Ｑ三—四四九二號車牌二面（已發還）。
四、案經臺中縣警察局移送及臺中縣警察局清水分局報告臺灣臺
    中地方法院檢察署檢察官偵查起訴。
    理    由
一、按被告以外之人於審判外之陳述，除法律有規定者外，不得
    作為證據；另被告以外之人於審判外之陳述，雖不符前四條
    之規定，而經當事人於審判程序同意作為證據，法院審酌該
    言詞陳述或書面陳述作成時之情況，認為適當者，亦得為證
    據。當事人、代理人或辯護人於法院調查證據時，知有第一
    百五十九條第一項不得為證據之情形，而未於言詞辯論終結
    前聲明異議者，視為有前項之同意；刑事訴訟法第一百五十
    九條第一項及第一百五十九條之五分別定有明文。本件證人
    甲○○、曾清吉、己○○於接受警員詢問或檢察官訊問時所
    為之指訴及陳述，雖係被告以外之人於審判外之言詞陳述，
    惟被告對於渠等分別於警、偵訊時陳述及證述之證據能力，
    於本院準備程序中不爭執，亦未於言詞辯論終結前聲明異議
    ，視為於審判程序同意作為證據，且本院審酌上開筆錄作成
    時之情況尚無不當，依刑事訴訟法第一百五十九條之五之規
    定，自有證據能力，合先敘明。
二、訊據被告乙○○對其有於上揭時、地，將其所開立上開郵局
    帳戶之存摺等資料，提供予真實姓名年籍不詳綽號「阿昌」
    之成年男子使用之犯罪事實坦承不諱，且該真實姓名年籍不
    詳之成年男子及其所屬犯罪集團成員所為之前述詐欺犯行，
    亦據證人即被害人甲○○於警詢中指訴綦詳（見臺中縣警察
    局清水分局警卷第二頁至第四頁），並有被告上開郵局帳戶
    之開戶立帳申請書、電話語音服務申請書、客戶歷史交易清
    單（見偵緝字第九八四號卷第二二頁至第二六頁）及被害人
    甲○○於高雄市仁武郵局之匯款執據（見前揭警卷第八頁）
    各一份附卷可稽。又按刑法上之故意，分直接故意（確定故
    意）與間接故意（不確定故意），「行為人對於構成犯罪之
    事實，明知並有意使其發生者」為直接故意，「行為人對於
    構成犯罪之事實，預見其發生而其發生並不違背其本意者」
    為間接故意；一般人至銀行開設帳戶並非難事，如非為詐欺
    犯罪等不法目的，依常情並無捨棄自己帳戶而迂迴收受他人
    帳戶使用之理，是被告對於該真實姓名年籍不詳之成年男子
    可能將其帳戶用來作為詐欺等非法用途上，應有所預見，且
    不違背其本意，其竟仍提供其帳戶予該真實姓名年籍不詳之
    成年男子使用，足見該真實姓名年籍不詳之成年男子將被告
    帳戶用來作為詐欺取財之用，為被告所容認及允許。另查金
    融機構帳戶可供款項之存匯、提領，係一般人均可輕易申請
    開設，並無任何資格條件之限制，且金融存款帳戶，事關存
    戶個人財產權益之保障，其與存戶印鑑章、提款卡結合，專
    屬性、私密性更形提高；除非本人或與本人具密切關係之人
    ，難認有何理由可自由流通使用該存摺；一般人亦均有應妥
    為保管存摺或提款卡，以防止存摺或提款卡被他人冒用之認
    識，縱有特殊情況偶有將存摺、提款卡交付他人之需，亦必
    深入瞭解其用途後始行提供使用，實乃吾人日常生活經驗與
    事理；且存摺、提款卡等有關個人財產、身分之物品，如淪
    落不明人士手中，極易被利用為與財產犯罪有關之犯罪工具
    ；而與他人於身分上不具密切關係之人，竟要求他人提供帳
    戶以為使用，此等行為，客觀上已屬可疑，且顯係供為某非
    正當資金進出使用，而隱瞞其流程及行為人身分曝光之不法
    意圖亦可預見；若此之社會現實，恆係一般人本於日常生活
    經驗即可體察，而該等專有物品如落入不明人士手中，極易
    被利用為與財產有關之犯罪工具，此又係具備一般生活智識
    者皆能體察之常識；參以邇來詐欺者使用他人存摺作為指示
    被害人匯款工具之犯罪類型層出不窮，並廣經媒體披載，凡
    對社會動態尚非全然不予關注者均能知曉。本件被告係已成
    年且具有一般智識程度，對於上開各情自有認識，竟仍將自
    己前開郵局帳戶之存摺、金融卡、密碼等資料，販賣予姓名
    、年籍不詳之成年人使用，被告主觀上顯具有縱使該姓名、
    年籍不詳之成年人取得該存摺、金融卡或密碼後，持以作為
    詐欺取財之用，亦不違背其本意之不確定故意至明。然以被
    告僅係單純依該姓名、年籍不詳之成年人要求提供前開郵局
    之帳戶存摺、金融卡等資料，並未參與詐騙被害人財物之構
    成要件行為，是主觀上僅係基於幫助他人詐欺取財之意思，
    亦屬無疑。綜上所陳，被告前開自白確與事實相符，均堪信
    採。
三、另訊據被告固供承：伊於上開時、地駕駛前揭懸掛Ｑ三—四
    四九二號車牌之自小客車搭載己○○，於同日十五時三十分
    許，駕車行經臺中縣太平市○○路與永平路口為警查獲之事
    實，惟矢口否認有何收受贓物犯行，辯稱：伊並未向己○○
    借車，只是由伊駕駛前揭車輛而已，不知道所懸掛之車牌是
    贓物，查獲時才知道車牌不是己○○的云云。經查：
  (一)前揭自小客車所懸掛之Ｑ三—四四九二號車牌二面，係被害
    人丁○○於八十九年三月一日上午四時許在臺中市西屯區○○○路五十八巷十一弄六號前所失竊等情，業據證人即丁○○之父曾清吉於警詢中指訴甚詳（見臺中縣警察局警卷第八
    頁），且有贓物認領保管單、臺中縣警察局車牌尋獲電腦輸
    入單、車籍資料作業詳細畫面、車輛竊盜詳細資料畫面及照
    片二張等件在卷可參（見前揭警卷第一三頁、第一四頁、第
    一六頁至第一八頁），查贓情節並經證人即值勤員警戊○○
    到庭結證在卷（見本院卷第四四頁、第四五頁），足認係贓
    物無訛。
  (二)證人己○○於警詢時證稱：前揭懸掛Ｑ三—四四九二號車牌
    之自小客車是伊所有，於九十五年一月二日十五時許，因為
    前一天伊跟被告一起喝酒，那時被告向伊表示他媽媽有買一
    部車給他，被告跟伊借車要跟他一起回家去牽車，因為太平
    市的路伊不熟，所以由被告開車；是伊將失竊之Ｑ三—四四
    九二號車牌懸掛於伊所有之上開自小客車上，該車牌是綽號
    「大頭」之男子給伊的，因為伊沒有駕照，而且該車牌與車
    身不符，所以被告借車時伊有跟他說開車出去要小心一點等
    語（見參偵字第二一一四號卷第二九頁、第三０頁）。並於
    偵訊時結證稱：伊幾個月前被警察查到沒有駕照，所以被扣
    一面車牌，而Ｑ三—四四九二號車牌是綽號「大頭」的朋友
    ，在太平市○○路交給伊的，大頭說是在回收場撿到的；被
    告沒有看到伊把車牌掛上去，但被告知道該車牌是伊掛上去
    的，因為伊跟被告講，伊只剩下一面車牌，所以不敢開，並
    說車牌是大頭撿給伊的，被告應該知道車牌是來路不明的（
    見偵字第二一一四號卷第四四頁、第四五頁）；本來被告不
    知道車牌是來路不明的，但被告要向伊借車，要開車時伊有
    告訴被告說伊只有一面車牌，叫被告開車小心點，伊掛的車
    牌是別人的，伊的一面車牌在後車廂，伊不知道被告的家，
    所以才把車子給被告開，伊和被告一起開車出去，是想趕緊
    回來把車牌拔下來，不然車子給被告開就好了等語（見偵緝
    字第九八四號卷第一五頁、第一六頁）。互核證人己○○前
    揭證述大致相符。
  (三)再質之證人己○○於本院審理中復結證稱：上開自小客車是
    伊所有，該車牌僅剩一面，另外一面因無照駕駛被警查扣。
    伊有於九十五年一月二日下午與被告乘坐該車輛，由被告駕
    駛，當時車上有懸掛車牌，但不是原來的車牌，是伊掛別的
    車號車牌，在開車前伊有告訴被告ＳＷ—九五八三號的一面
    車牌在車後方的行李箱，並告訴被告Ｑ三—四四九二號車牌
    不是伊的，是綽號大頭的人給伊的等語（見本院卷第四二頁
    、第四三頁），足認被告駕駛該車為警查獲前，即經證人己○○告知上開車輛所懸掛之車牌係綽號「大頭」之人所提供
    ，係他人所有，並非上開車輛原來所懸掛之車牌，而仍收受
    使用駕駛之，衡諸一般車輛所懸掛之車牌，均經車輛監理機
    關登記在案，各自配掛有其專屬性，不得他車掛用，以便車
    籍管理之正確性，苟任意懸掛非車籍登記所屬之車牌，其來
    源即屬可疑，被告經證人己○○告以上情猶收受使用，實難
    諉言不知車牌來源不明，況Ｑ三—四四九二號車牌係被害人
    丁○○所有遭竊，顯非真實年籍姓名不詳綽號「大頭」所有
    ，復無從追查綽號「大頭」之人，且將車牌與所屬登記車輛
    分離交付使用，本非常態，自屬可疑，益徵被告於駕車之際
    ，主觀上即已明知該車牌為贓物。是被告前揭所辯，顯為事
    後卸責之詞，不足採信，
四、本件幫助詐欺及收受贓物犯行均事證明確，被告上開犯行洵
    堪認定，應予依法論科。
五、新舊法比較部分：
  (一)被告行為後，刑法業於九十四年二月二日修正公布，於九十
    五年七月一日施行，且按行為後法律有變更者，適用行為時
    之法律，但行為後之法律有利於行為人者，適用最有利於行
    為人之法律，現行刑法第二條第一項訂有明文。此條規定乃
    與刑法第一條罪刑法定主義契合，而貫徹法律禁止溯及既往
    原則，係規範行為後法律變更所生新舊法律比較適用之準據
    法，是刑法第二條本身雖經修正，但刑法第二條既屬適用法
    律之準據法，本身尚無比較新舊法之問題，應一律適用裁判
    時之現行刑法第二條規定，以決定適用之刑罰法律，先予敘
    明。又以本次刑法修正之比較新舊法，應就罪刑有關之共犯
    、未遂犯、想像競合犯、牽連犯、連續犯、結合犯，以及累
    犯加重、自首減輕暨其他法定加減原因（如身分加減）與加
    減例等一切情形，綜其全部罪刑之結果而為比較，有最高法
    院九十五年五月二十三日九十五年度第八次刑庭會議決議可
    資參照。
  (二)刑法第三百三十九條第一項詐欺取財罪，法定刑得科或併科
    銀元一千元以下罰金，依修正後刑法施行法增訂第一條之一
    ：「中華民國九十四年一月七日刑法修正施行後，刑法分則
    編所定罰金之貨幣單位為新臺幣。九十四年一月七日刑法修
    正時，刑法分則編未修正之條文定有罰金者，自九十四年一
    月七日刑法修正施行後，就其所定數額提高為三十倍。但七
    十二年六月二十六日至九十四年一月七日新增或修正之條文
    ，就其所定數額提高為三倍」及刑法第三十三條第五款修正
    為：「主刑之種類如下：五、罰金：新臺幣一千元以上，以
    百元計算之」等規定觀之，依修正後之法律，刑法第三百三
    十九條第一項詐欺取財罪所得科處之罰金刑最高為新臺幣三
    萬元、最低為新臺幣一千元，然依被告行為時之刑罰法律，
    即罰金罰鍰提高標準條例第一條前段規定之提高倍數十倍及
    修正前刑法第三十三條第五款規定之罰金最低額一元計算，
    則刑法第三百三十九條第一項之詐欺取財罪所得科處之罰金
    最高為銀元一萬元，最低額為銀元十元，若換算為新臺幣，
    最高額雖與新法同為新臺幣三萬元，然最低額僅為新臺幣三
    十元。因此，比較上述修正前、後之刑罰法律，自以被告行
    為時關於科處罰金刑之法律較有利於被告。
  (三)又刑法第三百四十九條第一項收受贓物罪，法定刑得科銀元
    五百元以下罰金，被告行為後，依前揭修正後刑法施行法增
    訂第一條之一及刑法第三十三條第五款之規定，刑法第三百
    四十九條第一項收受贓物罪所得科處之罰金刑最高為新臺幣
    一萬五千元、最低為新臺幣一千元，然依被告行為時之刑罰
    法律，即罰金罰鍰提高標準條例第一條前段規定之提高倍數
    十倍及修正前刑法第三十三條第五款規定之罰金最低額一元
    計算，則刑法第三百四十九條第一項之收受贓物罪所得科處
    之罰金最高為銀元五千元，最低額為銀元十元，若換算為新
    臺幣，最高額雖與新法同為新臺幣一萬五千元，然最低額僅
    為新臺幣三十元。因此，比較上述修正前、後之刑罰法律，
    自以被告行為時關於科處罰金刑之法律較有利於被告。
  (四)關於累犯：被告於犯罪時之刑法第四十七條規定：「受有期
    徒刑之執行完畢，或一部之執行而赦免後，五年以內再犯有
    期徒刑以上之罪者，為累犯，加重本刑至二分之一。」，修
    正後刑法第四十七第一項規定：「受徒刑之執行完畢，或一
    部之執行而赦免後，五年以內故意再犯有期徒刑以上之罪者
    ，為累犯，加重本刑至二分之一。」查被告前受有期徒刑執
    行完畢，其於五年以內再故意犯本件之罪行（詳後述），無
    論依修正前、後之規定，均應論以累犯，故修正前、後之條
    文並無較有利或不利之情形。
  (五)綜合上述各條文修正前、後之比較，揆諸前揭最高法院決議
    及修正後刑法第二條第一項規定之「從舊從輕」原則，被告
    自應適用其行為時之法律，即修正前刑法之相關規定予以論
    處。
  (六)至刑法第三十條幫助犯之規定，於九十四年一月七日修正、
    九十五年七月一日施行前之規定為：「幫助他人犯罪者，為
    從犯。雖他人不知幫助之情者，亦同。從犯之處罰，得按正
    犯之刑減輕之。」，修正施行後之規定則為：「幫助他人實
    行犯罪行為者，為幫助犯。雖他人不知幫助之情者，亦同。
    幫助犯之處罰，得按正犯之刑減輕之。」，揆諸本條之修正
    理由係為確認幫助犯採共犯從屬性說之「限制從屬形式」，
    並避免「從犯」之不同解讀，而將「從犯」修正為「幫助犯
    」，並明示幫助犯之成立，亦以被幫助者著手犯罪之實行，
    且具備違法性為必要，而將條文文字修正為「幫助他人實行
    犯罪行為者，為幫助犯」。顯見修正前、後刑法第三十條關
    於幫助犯之規定，僅作文字修正，並無有利、不利之情形，
    自無新舊法比較適用之問題，併此敘明（最高法院九十五年
    度臺上字第六０一六號判決參照）。
四、按刑法上之幫助犯，係對於犯罪與正犯有共同之認識，而以
    幫助之意思，對於正犯資以助力，而未參與實施犯罪之行為
    者而言（最高法院七十五年度台上字第一五０九號、八十八
    年度台上字第一二七０號判決意旨參照）。是以，如未參與
    實施犯罪構成要件之行為，且係出於幫助之意思提供助力，
    即屬幫助犯，而非共同正犯。查本件被告將其開設之上開郵
    局帳戶交予姓名、年籍不詳之成年人，供作該成年人所屬詐
    欺集團共同詐欺取財之用，係基於幫助他人詐欺取財之不確
    定故意，所為係詐欺取財罪構成要件以外之幫助行為。又該
    詐騙集團成員彼等之間顯然有犯意聯絡及行為之分擔，為共
    同正犯。是核被告就犯罪事實二所示之所為，係犯修正後刑
    法第三十條第一項、第三百三十九條第一項之幫助詐欺取財
    罪，並依修正後刑法第三十條第二項幫助犯之規定，按正犯
    之刑減輕之（最高法院九十五年度台上字第六０一六號判決
    、最高法院九十五年第二十一次刑事庭會議決議參照）。另
    上揭詐欺集團成員等人，為前開詐欺取財犯行，有犯意聯絡
    及行為分擔，固均為共同正犯，惟幫助犯係從犯，從屬正犯
    而成立，刑法上既無「共同幫助」之情，當亦無「幫助共同
    」之可言（司法院七０廳刑一字第一一０四號函亦同此見解
    ），併予敘明。另核被告就犯罪事實三所示之所為，係犯刑
    法第三百四十九條第一項之收受贓物罪。又被告前於八十六
    年間，因違反麻醉藥品管理條例等案件，經臺灣高等法院臺
    中分院以八十六年度上易字第一五二四號判決就違反麻醉藥
    品管理條例部分，判處有期徒刑九月，就違反槍砲彈藥刀械
    管制條例部分判處有期徒刑九月，應執行有期徒刑一年四月
    確定；於八十六年間，因違反肅清煙毒條例等案件，經本院
    以八十六年度訴字第二０四一號判決就違反肅清煙毒條例部
    分，判處有期徒刑三年二月，就違反藥事法部分，判處有期
    徒刑十月，應執行有期徒刑三年六月確定；於八十六年間，
    復因違反槍砲彈藥刀械管制條例案件，經臺灣高等法院臺中
    分院以八十七年度上更一字第八六號判決判處有期徒刑七月
    確定。前揭案件，經臺灣高等法院臺中分院以八十七年度聲
    字第一０二四號裁定定應執行刑為五年六月確定，於八十八
    年十二月十六日假釋付保護管束（原至九十一年九月二十四
    日保護管束期滿）。然於前揭保護管束期間，因違反保護管
    束情節重大，前揭假釋遭撤銷，經執行殘刑，於九十三年四
    月三十日執行完畢，有臺灣高等法院被告前案紀錄表可按，
    其於五年以內再故意犯本件有期徒刑以上之罪，應依刑法第
    四十七條第一項規定，論以累犯，並加重其刑。爰審酌被告
    係智識成熟之成年人，對於詐騙集團收受他人帳戶以遂行詐
    騙目的之手法，應知之甚詳，竟提供帳戶予不法份子使用，
    非惟幫助行詐欺取財者遂行取財目的，同時使其得以隱匿其
    真實身分，減少遭查獲之風險，愈使其肆無忌憚，加深犯罪
    之猖獗，且本案被害人甲○○確因遭詐騙而受有上開匯入被
    告帳戶金額之損害，惟念及被告本身並未實際參與本件詐欺
    取財之犯行，責難性較小，被告所獲交易存摺資料代價為一
    萬元，所得非多，被害人匯款至被告前揭帳戶金額為四萬元
    ，所生危害尚非甚鉅，且被告雖於偵查中否認犯行，然迄本
    院審理中尚知及時悔悟而坦承犯行，供述犯案情節，幫助詐
    欺犯行部分之犯後態度尚稱良好；再審酌被告年輕力盛，不
    思以合法途徑獲取正當利益及財物，為圖謀己私之利益便利
    ，不知尊重他人之財產權，竟收受贓物，干擾被害人之經濟
    生活，對社會秩序影響非輕，收受駕駛懸掛來歷不明車牌之
    自小客車，動機可議，造成失主尋回遭竊物品之困難，其收
    受來源不明之物使用，亦助長竊盜歪風，致使贓物流向追查
    更加困難，惟念其犯罪所得非鉅，贓物業經被害人領回，所
    生危害未至擴大，被告未進而以之用於其他不法用途，收受
    贓物時間非長，價值非鉅，被告供述部分犯罪事實，迄仍否
    認犯行，收受贓物犯行部分之犯後態度不佳等一切情狀，分
    別量處如主文所示之刑，並合併定其應執行之刑（按：刑法
    第五十一條第六款之修正，僅係將原規定「拘役四個月」之
    文字，修正「拘役一百二十日」，實質法律效果並未變更，
    僅係純文字之修正，自無比較新舊法適用之必要，最高法院
    九十五年五月二十三日刑事庭第八次會議決議亦僅認刑法第
    五十一條第二款、第五款有修正，應予新舊法比較適用之意
    見，可資參照。）及依修正前刑法第四十一條第一項前段諭
    知易科罰金之折算標準，以示懲儆（按：被告行為後，刑法
    第四十一條關於易科罰金之規定，亦經修正，修正前之刑法
    第四十一條第一項前段規定：「犯最重本刑為五年以下有期
    徒刑以下之刑之罪，而受六個月以下有期徒刑或拘役之宣告
    ，因身體、教育、職業、家庭之關係或其他正當事由，執行
    顯有困難者，得以一元以上三元以下折算一日，易科罰金。
    」，依修正前之罰金罰鍰提高標準條例第二條前段〈現已刪
    除〉規定，就其原定數額提高為一百倍折算一日，則本件被
    告行為時之易科罰金折算標準，應以銀元三百元折算一日，
    經折算為新臺幣後，應係以新臺幣九百元折算為一日；惟九
    十五年七月一日生效施行之現行刑法第四十一條第一項前段
    則規定：「犯最重本刑為五年以下有期徒刑以下之刑之罪，
    而受六個月以下有期徒刑或拘役之宣告者，得以新臺幣一千
    元、二千元或三千元折算一日，易科罰金。」，比較修正前
    、後之易科罰金折算標準，係以九十五年七月一日修正施行
    前之規定，較有利於被告，依刑法第二條第一項前段之規定
    ，自應適用被告行為時即修正前刑法第四十一條第一項前段
    之規定，定其易科罰金之折算標準）。
據上論斷，應依刑事訴訟法第二百九十九條第一項前段，刑法第
二條第一項前段、第三百三十九條第一項、第三百四十九條第一
項、第三十條第一項、第二項、第五十一條第六款、修正前刑法
第四十七條、第四十一條第一項前段，罰金罰鍰提高標準條例第
一條前段、修正前罰金罰鍰提高標準條例第二條，現行法規所定
貨幣單位折算新臺幣條例第二條，判決如主文。
本案經檢察官丙○○到庭執行職務。
中　　華　　民　　國　　96　　年　　3 　　月　　7 　　日
      　　　　　　臺灣臺中地方法院刑事第五庭
                      審判長法  官  鍾堯航
                            法　官　巫淑芳
                            法  官  吳崇道
以上正本證明與原本無異。
如不服本判決，應於收受送達後十日內向本院提出上訴書狀（應
附繕本）。
  　　　　　　　　  　      書記官  黃舜民
中　　華　　民　　國　　96　　年　　3 　　月　　7 　　日
附錄論罪科刑法條
刑法第三百三十九第一項：
意圖為自己或第三人不法之所有，以詐術使人將本人或第三人之
物交付者，處五年以下有期徒刑、拘役或科或併科一千元以下罰
金。
刑法第三百四十九條：
收受贓物者，處三年以下有期徒刑、拘役或五百元以下罰金。
搬運、寄藏、故買贓物或為牙保者，處五年以下有期徒刑、拘役
或科或併科一千元以下罰金。
因贓物變得之財物，以贓物論。
